臺灣高雄地方法院刑事判決　　　　　　　95年度易字第2381號
公　訴　人　臺灣高雄地方法院檢察署檢察官
被　　　告　甲○○
上列被告因竊盜案件，經檢察官提起公訴（95年度偵字第29511
號），本院判決如下：
    主  文
甲○○竊盜，累犯，處拘役拾日。如易科罰金，以新臺幣壹仟
元折算壹日。
    事  實
一、甲○○前因違反動產擔保交易法罪，經臺灣高等法院高雄分
    院以93年度上易字第101 號判決有期徒刑4 月確定，於民國
    93 年12 月29日易科罰金執行完畢。詎仍不知悔改，基於意
    圖為自己不法之所有犯意，於95年11月7 日清晨2 時許，在
    高雄市○○區○○路231 號「吉祥如意大樓」前，見丁○○
    所有之腳踏車【價值新台幣（下同）1998元】停放於路旁未
    上鎖，遂竊取之，得手後逕行騎乘至附近超商購買香菸，並
    將該車藏放於高雄市○○路79號旁之防火巷內。嗣經丁○○
    報警處理後查獲，並於高雄市○○路79號旁之防火巷內扣得
    腳踏車1 部 (已發還丁○○)。
二、案經高雄市政府警察局鼓山分局報告臺灣高雄地方法院檢察
    署檢察官偵查起訴。
    理  由
一、證據能力部分：
(一)、按刑事訴訟法第159 條之5 規定，被告以外之人於審判外之
    陳述，雖不符前4 條之規定，而經當事人於審判程序同意作
    為證據，法院審酌該言詞陳述或書面陳述作成時之情況，認
    為適當者，亦得為證據。當事人、代理人或辯護人於法院調
    查證據時，知有第159 條第1 項不得為證據之情形，而未於
    言詞辯論終結前聲明異議者，視為有前項之同意。本件證人
    丁○○、吳國保於警詢所述，均為被告以外之人於審判外之
    陳述，屬傳聞證據，被告知有不得作為證據之情形，而未於
    言詞辯論終結前聲明異議。本院斟酌上開證人於警詢之陳述
    ，過程並無受不當外力之影響，認適合作為本案之證據，依
    前揭規定，認渠等之陳述應有證據能力。
(二)、按被告以外之人，於審判外之言詞或書面陳述，除法律有規
    定者外，不得作為證據；又被告以外之人（包括證人、鑑定
    人、告訴人、被害人及共同被告等）於檢察事務官、司法警
    察官或司法警察調查中所為之陳述，與審判中不符時，其先
    前之陳述具有較可信之特別情況，且為證明犯罪事實存否所
    必要者，得為證據，刑事訴訟法第159 條第1 項、第159 條
    之2 分別定有明文。是被告以外之人於司法警察（官）調查
    中所為之陳述，依刑事訴訟法第159 條第1 項規定，係屬傳
    聞證據，原則上無證據能力，惟如該陳述與審判中不符時，
    其先前之陳述具有較可信之特別情況，且為證明犯罪事實存
    否所必要者，依同法第159 條之2 規定（即刑事訴訟法第15
    9 條第1 項所指之「除法律有規定者外」），始例外認為有
    證據能力；如該陳述與審判中相符時，因該陳述並不符合刑
    事訴訟法第159 條之2 有關傳聞例外之規定，故不得作為認
    定本案犯罪事實有無之證據，此時，當以證人於審判中之陳
    述作為證據。另所謂「前後陳述不符」之要件，應就前後階
    段之陳述進行整體判斷，以決定其間是否具有實質性差異，
    惟無須針對全部陳述作比較，陳述之一部分有不符，亦屬之
    。又「證明犯罪事實之存否所必要」，即使用證據之必要性
    ，係指因無法再從同陳述者取得證言，而有利用原陳述之必
    要性，只要認為該陳述是屬於與犯罪事實存否相關之事實，
    並為證明該事實在實質上之必要性即可。而「具有可信之特
    別情況」，係指依陳述時之外部客觀情況而言，足以令人相
    信該陳述是虛偽之危險性不高，必須綜合該陳述是否未受到
    外力影響；陳述人之觀察、記憶、表達是否正確及有無偽證
    之各項因素，而為判斷。經查：證人乙○○於警詢所述與審
    判中相符，依前開說明，應以其審判中所述作為證據，其警
    詢所述應無證據能力。
二、訊據被告甲○○對於其騎乘丁○○停放於「吉祥如意大樓」
    前未上鎖之腳踏車前往大樓對面之超商購買香菸，並將腳踏
    車停放於華榮路79號旁之防火巷內乙節固供陳不諱，惟矢口
    否認有何竊盜犯行，辯稱：伊發現腳踏車未上鎖，經詢問管
    理員亦不知車主為何人，便騎乘該車前往超商買菸，因超商
    外有1 名流浪漢企圖竊取該車，伊擔心腳踏車遭竊，故依超
    商店員之建議，將該車擺放於防火巷內，並無竊盜之犯意云
    云，惟查：
(一)、被告甲○○於95年11月7 日清晨2 時許，在高雄市○○區○○路231 號「吉祥如意大樓」前，見丁○○所有之腳踏車停
    放於路旁未上鎖，遂竊取之，得手後逕行騎乘至附近超商購
    買香菸，並將該車藏放於高雄市○○路79號旁之防火巷內。
    嗣經丁○○報警處理後查獲，並於高雄市○○路79號旁之防
    火巷內扣得腳踏車1 部之事實，業據證人即被害人丁○○於
    警詢時證稱：伊於95年11月6 日下午5 時許，將腳踏車高雄
    市○○路231 號前，未上鎖，於翌日（即7 日）上午2 時發
    現失竊等語綦詳（見警卷第3 頁），核與證人吳國保於警詢
    時證述：伊於95年11月7 日上午2 時在明華路231 號前，看
    見被告將腳踏車騎走，往明倫路方向繞一圈後走路回大樓等
    語（見警卷第5 頁）；證人乙○○於本院審理時證稱：伊與
    被告發現明華路231 號前停放1 部未上鎖之腳踏車，被告表
    示要騎騎看，便將腳踏車騎走，約過1 、20分鐘，被告步行
    回來並表示，腳踏車被人騎走等語相符（見本院卷第39頁）
    ，並有腳踏車1部扣案（業經丁○○領回）可佐。
(二)、被告雖否認有意圖為自己不法所有之犯意，證人即超商店員
    戊○○亦於本院審理時證稱：95年11月7 日上午2 時30分許
    ，伊見被告牽著一部腳踏車到超商買香菸，被告表示腳踏車
    是大樓住戶的小孩所有，忘記上鎖，擔心遭竊，便請伊幫忙
    看管，伊表示上班期間無法同時看管腳踏車，遂建議被告將
    之停放於防火巷內，被告並表示如果有人來找車，可告知腳
    踏車停放之位置等語（見本院卷第41、42頁），被告所辯固
    非無據。然證人戊○○亦證稱；本件被告停放腳踏車之華榮
    路79號旁之防火巷，係不易為人察覺之處等語（見本院卷第
    42頁），證人即吉祥如意大樓管理員乙○○並於本院審理時
    證稱：案發當日伊與被告聊天後走到大樓一樓店面，被告發
    現有部腳踏車未上鎖，表示腳踏車輪胎沒氣，要騎騎看，便
    騎乘腳踏車離去，約過1 、20分鐘後，被告步行回來，向伊
    表示腳踏車被1 名老先生騎走。被告於偵訊時另自承：其牽
    車時，認為腳踏車可能是大樓住戶所有等語。證人乙○○係
    被告住處之大樓管理員，與被告並無仇隙，且本件被害人丁○○亦與被告和解，有和解書可憑（見本院卷第25），應無
    虛捏情節構陷被告之理，其證詞應可採信。衡情，被告與證
    人乙○○同時發現該部腳踏車，被告倘有為車主保管之意，
    又費心將腳踏車妥善放置避免遭竊，豈有隱瞞大樓管理員乙○○腳踏車之去向，又未主動留下訊息告知車主其已將腳踏
    車移置，以方便車主尋找之理。被告雖又辯稱：倘有不法所
    有意圖，根本不可能告知超商店員云云，然被告僅告知超商
    店員：若有人來詢問，可告知腳踏車停在防火巷等語，卻完
    全無留下訊息，車主根本無從循線向超商店員詢問進而知悉
    腳踏車停放於防火巷內，被告所辯，顯有悖於常理，尚難僅
    以證人戊○○之證詞即為有利被告之認定。被告所辯尚無可
    採。被告未經被害人丁○○同意騎走腳踏車，又將之藏放於
    不易為人發現之處，其有為自己不法所有之意圖，應可認定
    。
(三)、綜上，被告所辯尚無足採，其基於為自己不法所有之意圖，
    竊取丁○○所有之腳踏車，事證已臻明確，應依法論科。
三、核被告所為，係犯刑法第320條第1項之竊盜罪。被告前曾因
    違反動產擔保交易法罪，經臺灣高等法院高雄分院以93年度
    上易字第101 號判決有期徒刑4 月確定，於93年12月29日易
    科罰金執行完畢，有臺灣高等法院被告前案紀錄表在卷可稽
    ，其受有期徒刑執行完畢後，5 年以內再故意犯本件有期徒
    刑以上之罪，為累犯，應依刑法第47條第1 項之規定加重其
    刑。爰審酌被告因一時貪念竊取他人財物，顯有不該，惟念
    其竊取之腳踏車僅值1998元，所為危害情節尚輕，且業與被
    害人達成和解等一切情狀，量處如主文所示之刑，並諭知易
    科罰金之折算標準。
據上論斷，應依刑事訴訟法第299 條第1 項前段、刑法第320 條
第1 項、第47條第1 項、第41條第1 項前段，刑法施行法第1 條
之1 ，判決如主文。
本案經檢察官丙○○到庭執行職務。
中　　華　　民　　國　　96　　年　　3 　　月　　22　　日
                  刑事第一庭    審判長法  官  陳明富
                                      法  官  方百正
                                      法　官  陳宛榆
以上正本證明與原本無異。
如不服本判決，應於判決送達後10日內，向本院提出上訴狀。
                                      書記官  劉甄庭
中　　華　　民　　國　　96　　年　　3 　　月　　22　　日
附錄本判決論罪之法條
中華民國刑法第320條
意圖為自己或第三人不法之所有，而竊取他人之動產者，為竊盜
罪，處 5 年以下有期徒刑、拘役或 5 百元以下罰金。
意圖為自己或第三人不法之利益，而竊佔他人之不動產者，依前
項之規定處斷。
前二項之未遂犯罰之。
